臺灣基隆地方法院民事裁定  
109年度消債更字第75號
聲  請  人  吳欣怡    住○○市○○區○○○○路○○○○00                      號  

代  理  人  魏敬峯律師（法扶律師）  
上列聲請人聲請消費者債務清理更生事件，本院裁定如下：
    主  文
聲請人甲○○自民國109年12月31日下午4時起開始更生程序。
命司法事務官進行本件更生程序。 
    理  由
一、按為使負債務之消費者得依消費者債務清理條例（下稱債清
    條例）所定程序清理債務，以調整其與債權人及其他利害關
    係人之權利義務關係，保障債權人之公平受償，謀求消費者
    經濟生活之更生及社會經濟之健全發展，特制定債清條例（
    參見債清條例第1條）。次按債務人不能清償債務或有不能
    清償之虞者，得依債清條例所定更生程序，清理其債務；債
    務人「無擔保或無優先權」之「本金及利息」債務總額未逾
    新臺幣（下同）1,200萬元者，於法院裁定開始清算程序或
    宣告破產前，得向法院聲請更生；債務人對於金融機構負債
    務者，在聲請更生前，應向最大債權金融機構請求協商債務
    清償方案，或向其住、居所地之法院或鄉、鎮、市、區調解
    委員會聲請債務清理之調解；協商或調解成立者，債務人不
    得聲請更生，債清條例第3條、第42條第1項、第151條第1項
    、第7項前段分別定有明文。而依債清條例第2條第1項、第2
    項規定，債清條例所稱消費者，指5年內未從事營業活動或
    從事營業額平均每月20萬元以下之小規模營業活動之自然人
    。準此，5年內未從事營業活動或從事營業額平均每月20萬
    元以下之小規模營業活動之自然人，倘有不能清償債務或有
    不能清償債務之虞，且客觀上並無濫用更生程序之情事者，
    自應使其藉由債清條例所定更生程序清理債務。又法院開始
    更生程序之裁定，應載明其年、月、日、時，並即時發生效
    力；法院裁定開始更生程序後，得命司法事務官進行更生程
    序；必要時，得選任律師、會計師或其他適當之自然人或法
    人一人為監督人或管理人，債清條例第45條第1項、第16條
    第1項規定甚明。
二、聲請意旨略以：聲請人即債務人前曾向本院聲請債務清理之
    調解（本院109年度司消債調字第89號），然因最大債權銀
    行華南商業銀行表示未提出債務清償方案，致調解不成立。
    聲請人任職於得洋電子工業股份有限公司（下稱得洋公司）
    ，每月薪資2萬5,200元，然因有4名未成年子女需聲請人扶
    養，而有不能清償債務之情形，故依法向本院聲請更生等語
    。
三、經查：
　㈠聲請人主張其於本件聲請前5年未從事營業活動，未經法院裁
    定開始清算程序或宣告破產，且無擔保或無優先權之債務總
    額未逾1,200萬元，其雖向本院聲請債務清理之調解（本院1
    09年度司消債調字第89號），然因最大債權銀行未提出債務
    清償方案，故調解不成立等節，有本院基隆簡易庭109年9月
    26日調解不成立證明書，並據聲請人提出財團法人金融聯合
    徵信中心當事人綜合信用報告─債務清理條例前置協商專用
    債權人清冊、全國財產稅總歸戶財產查詢清單、107、108年
    度綜合所得稅各類所得資料清單、得洋公司109年4至6月員
    工薪資明細、勞工保險被保險人投保資料表（明細）、本院
    109年6月18日執行命令（扣押薪資）等件為證，堪信為真實
    。從而，本件聲請即與債清條例第2條第1項、第42條第1項
    、第151條之程序要件相符；準此，本院應予評估之要件，
    當屬衡諸聲請人目前之全部收支暨其財產狀況，聲請人是否
    已達不能維持最低生活條件，而有「不能清償債務或有不能
    清償之虞」之情形？
　㈡茲審核其要件如下：
　⒈本件截至債權人因本院司法事務官通知而陳報債權額之時止
    ，聲請人無擔保或無優先權之「本金及利息債務」，累計已
    達182萬7,411元，此有債權人提出之陳報內容存卷為憑。聲
    請人現今名下尚有位於新北市汐止區保長段具持分之土地26
    筆，財產總額達44萬8,179元，有聲請人所提之全國財產稅
    總歸戶財產查詢清單為證，並據本院職權調閱債務人稅務電
    子閘門財產所得調件明細表在卷可查。是上開土地應可供債
    權人變現換價，抵充44萬8,179元之債務。準此，可認聲請
    人之上開債務尚餘137萬9,232元。
　⒉聲請人自陳現於得洋公司任職，每月薪資2萬5,200元，又因
    低收入戶每月領有政府補助金8,000元，並提出得洋公司109
    年4至6月員工薪資明細、勞工保險被保險人投保資料表（明
    細）為憑，客觀上亦無其陳報不實之事證，故本院乃逕依聲
    請人陳報之現今每月收入為3萬3,200元（25,200元＋8,000元
    ）作為衡量。
　⒊聲請人主張其平均每月必要支出2萬2,409元（含房屋租金8,0
    00元、水費200元、電費900元、手機費1,500元、網路費699
    元、膳食1萬、生活用品4,000元、瓦斯費1,000元、勞保費5
    54元、健保費355元、交通費800元）及扶養17歲、9歲、8歲
    、5歲之子女，實際支出每人每月5,000元扶養費，另支出每
    月安親班費用3,500元等情，然並未提出任何證據加以證明
    ，經本院依職權查調聲請人之全戶戶籍資料，確有4名待扶
    養之未成年子女，考量債清條例第64條之2第1項、第2項規
    定「債務人必要生活費用，以最近一年衛生福利部或直轄市
    政府所公告當地區每人每月最低生活費一點二倍定之。受扶
    養者之必要生活費用，準用第一項規定計算基準數額，並依
    債務人依法應負擔扶養義務之比例認定之。」因衛生福利部
    公告之109年度新北市每人每月最低生活費為1萬5,500元，
    故聲請人及其子女每月必要生活費用為1萬8,600元（15,500
    元×1.2倍）。又依民法第1116條之2規定，父母對於未成年
    子女之扶養義務，不因離婚而受影響，自應平均負擔扶養費
    ，聲請人主張負擔未成年子女扶養費每人每月5,000元、安
    親班費用3,500元部分，未逾前開計算之必要生活費數額，
    故聲請人每月必要性支出總計4萬2,100元（計算式：18,600
    ＋5,000×4＋3,500＝42,100），客觀上已逾聲請人每月所得支
    配之收入3萬3,200元。
　⒋承前，聲請人無擔保或無優先權之「本金及利息債務」，累
    計尚餘137萬9,232元，如暫置不斷累計增加之利息及違約金
    不論，因聲請人每月必要性支出（4萬2,100元）已逾其每月
    所得支配之收入（3萬3,200元），故聲請人客觀上顯然已無
    清償上開債務之餘裕，堪認聲請人確有不能清償債務之虞，
    而有藉助更生制度調整其與債權人間之權利義務關係俾重建
    其經濟生活之必要。
四、綜上所述，聲請人為一般消費者，未經法院裁定開始清算程
    序或宣告破產，且本件無擔保或無優先權之本金及利息債務
    總額未逾1,200萬元，其曾向本院聲請債務清理之調解而不
    成立，衡諸聲請人目前之全部收支暨其財產狀況，而有不能
    清償債務之虞。此外，又查無債清條例第6條第3項、第8條
    或第46條各款所定應駁回更生聲請之事由存在，則其聲請更
    生，自屬有據，並應准許。至債務人於更生程序開始後，應
    另行提出足以為債權人會議可決或經法院認為公允之更生方
    案以供採擇，避免更生程序進行至應行清算之程度（債清條
    例第61條規定參照），而本院司法事務官於進行更生程序、
    協助債務人提出更生方案時，亦應注意酌留債務人生活上應
    變所需之費用，並依社會常情衡量債務人之償債能力，協助
    債務人擬定公允之更生方案，期與債清條例重建債務人經濟
    生活之立法目的相合。
五、依債清條例第45條第1項、第16條第1項，裁定如主文。
中　　華　　民　　國　　109 　年　　12　　月　　31　　日
                  民事庭法　官　林淑鳳
以上正本係照原本作成。
本件裁定不得抗告。　　　　　　　
中　　華　　民　　國　　109 　年　　12　　月　　31　　日
                        書記官　陳櫻姿